【裁判字號】    97,財管,7
【裁判日期】    970627
【裁判案由】    指定遺產管理人
【裁判全文】
臺灣苗栗地方法院民事裁定               97年度財管字第7號
聲  請  人  新興資產管理股份有限公司
法定代理人  乙○○○
被 繼 承人  甲○○    最後住.
相  對  人  黃柏彰律師
上列聲請人聲請指定遺產管理人事件，本院裁定如下：
    主    文
選任黃柏彰律師為相對人即被繼承人甲○○（民國50年12月1 日
出生，民國94年6 月14日死亡，身分證統一編號：Ｚ000000000號
，生前最後住所設苗栗縣頭份鎮○○里○○鄰○○路82巷11弄5 號
4 樓）之遺產管理人。被繼承人甲○○之繼承人，應自本公示催
告最後登載新聞紙之日起，6 月內承認繼承。
上述期限屆滿，無繼承人承認繼承時，被繼承人甲○○之遺產，
於清償債權並交付遺贈物後，如有剩餘即歸屬國庫。
程序費用新臺幣1,000元由被繼承人甲○○之遺產負擔。
    理    由
一、聲請意旨略以：台灣土地銀行股份有限公司本係被繼承人溫
    文雄之債權人，嗣台灣土地銀行於96年6 月12日轉讓該筆債
    權予聲請人，故聲請人已繼受台灣土地銀行之地位，為被繼
    承人甲○○之債權人，屬本案之利害關係人；而被繼承人溫
    文雄於民國94年4 月14日死亡，其繼承人均已拋棄繼承，致
    聲請人之債權無法行使，故為保障聲請人之權益，爰依民法
    第1177條及第1178條之規定，聲請指定其長子為鈞為被繼
    承人甲○○之遺產管理人，並請求准予對被繼承人甲○○之
    繼承人為承認繼承之公示催告等語。
二、按「先順序繼承人均拋棄其繼承權時，由次順序之繼承人繼
    承。其次順序繼承人有無不明或第4 順序之繼承人均拋棄其
    繼承權者，準用關於無人承認繼承之規定」，「繼承開始時
    ，繼承人之有無不明者，由親屬會議於1 個月內選定遺產管
    理人，並將繼承開始及選定遺產管理人之事由，向法院報明
    」，「親屬會議依前條規定為報明後，法院應依公示催告程
    序，定6 個月以上之期限，公告繼承人，命其於期限內承認
    繼承（第1 項）。無親屬會議或親屬會議未於前條所定期限
    內選定遺產管理人者，利害關係人或檢察官，得聲請法院選
    任遺產管理人，並由法院依前項規定為公示催告（第2 項）
    」，民法第1176條第6 項、第1177條、第1178條分別定有明
    文。又按法院選任或改任遺產管理人時，應訊問利害關係人
    意見，非訟事件法第112 條定有明文。
三、經查，聲請人所陳上情，業據被繼承人業據提出被繼承人溫
    文雄之除戶戶籍謄本、債權讓與證明書影本、本院97年3 月
    11日苗院燉家字第06074 號拋棄繼承通知函等件為證，復經
    本院依職權調閱本院94繼字第225 號卷宗，經查屬實，自堪
    認聲請人主張之前情為真實。本院審酌財政部國有財產局為
    一公產管理機關，依國有財產法有關規定綜理國有財產業務
    ，執行事務所需預算為全國人民納稅所得，倘顯無遺產可歸
    屬國庫，而以國家資源管理對國庫毫無利益之財產，並須墊
    付各項費用負擔：如遺產稅、地價稅、房屋稅、雇人監管費
    、訴訟費等無法收回歸墊之管理費用，無異公器淪為私用，
    成為私人逃避訴訟之工具，令國庫蒙受損害，尚非適宜選任
    之遺產管理人。復審酌被繼承人雖有長子為鈞（民國○○年
    ○ 月○○日生），然76年5 月8 日被繼承人甲○○即與為鈞
    之母彭日春離婚，並由彭日春擔任為鈞之監護人，是溫為
    鈞自幼與被繼承人甲○○分居，則為鈞對於被繼承人溫文
    雄之財產狀況應不清楚，難期妥適、有效管理遺產。經本院
    依職權函詢新竹律師公會推薦有意願擔任遺產管理人職務之
    律師，經該會以（95）新律字第111 號函覆本院並檢附參考
    律師名單，本件之利害關係人黃柏彰律師為該律師公會所提
    供之律師，茲審酌律師對法律學有專精，持有具高度公信力
    之專門職業技術執照，對於遺產管理事件應較熟稔，較能積
    極有效地發揮遺產之最大效益，可避免被繼承人之拋棄繼承
    人擔任遺產管理人卻相應不理，導致債權人之債權追索困難
    之缺失，亦能避免財政部國有財產局擔任遺產管理人將排擠
    其一般業務之正常運作，爰選定相對人黃柏彰律師為被繼承
    人甲○○之遺產管理人。
四、另依民法第548 條規定，受任人應受報酬者，除契約另有訂
    定外，非於委任關係終止及為明確報告顛末後，不得請求給
    付。遺產管理人管理相對人之遺產，係屬於委任契約之法律
    關係，依上開規定，遺產管理人受委任之事務尚未處理完畢
    ，依委任報酬後付之原則，尚不得請求報酬，待日後遺產管
    理之事務處理完畢，履行報告義務後，遺產管理人得再就勞
    務付出之程度請求相當之報酬金額，附此敘明。
五、依非訟事件法第21條第2 項、民事訴訟法第78條，裁定如主
    文。
中    華    民    國    97    年     6    月    27    日
                  家事庭法  官  李麗萍
以上正本係照原本作成。
如對本裁定抗告須於裁定送達後10日內向本院提出抗告狀，並應
繳納抗告費新台幣1,000元。
                        書記官  丁文宏
中    華    民    國    97    年     6     月    27   日


司法院資訊處製作；財團法人民間司法改革基金會備份。
